臺灣嘉義地方法院民事判決　九十二年度家訴字第四九號
　　原　　　告　戊○○
　　訴訟代理人　林春發律師
　　被　　　告　辛○○
　　　　　　　　甲○○○
　　　　　　　　　　　　　　達.
　　　　　　　　乙○○○　　住.
　　　　　　　　己○○　　　住.
　　　　　　　　丁○○　　　住.
　　　　　　　　庚○○　　　住.
　　　　　　　　丙○○　　　住.
右當事人間請求分割遺產事件，經本院於民國九十三年二月四日言詞辯論終結，判決
如左
     主     文
原告之訴駁回。
訴訟費用由原告負擔。
    事      實
甲、原告方面：
  一、聲明：求為判決兩造共同被繼承人黃清發所遺如後附表所示之遺產，請准予按
      　　　附表所示應繼分之比例分割。
  二、陳述：
    (一)兩造之共同被繼承人黃清發係於民國八十九年七月二十二日死亡，計遺有四筆
      遺產：１嘉義市○○○段三七八之一地號田面積一九Ｏ平方公尺權利範圍全部
      土地；２嘉義市○○○段三七九之二地號田面積五二平方公尺權利範圍四分之
      一土地；３嘉義市十二支郵局００１３９９─７帳號之存款新台幣（下同）一
      萬四千一百零五元；４嘉義市農會０３６７６─０─０帳號之存款一千二百一
      十三元。
  　(二)兩造均為被繼承人黃清發之法定繼承人，其中原告戊○○、被告辛○○、甲○○○、乙○○○、己○○（代位其父黃條木繼承）應繼分各為六分之一；被告
      丁○○、庚○○、丙○○應繼分各為十八分之一（代位其父黃艷鍠共同繼承六
      分之一）。按繼承人除法律另有規定或契約另有訂定者外，得隨時請求分割遺
      產，民法第一千一百六十四條定有明文。本件兩造間並無以契約訂定遺產分割
      方案，而兩造間又無法獲致協議，原告自得訴請　鈞院按照上開應繼分分割四
      筆遺產。
三、證據：提出遺產稅免稅證明書影本一份、土地登記謄本二份、存摺影本二份、繼
          承系統表影本一份、戶籍謄本影本十四份為證。
乙、被告方面：
壹、被告辛○○、庚○○、丙○○部分：
  一、聲明：同意分割。
  二、陳述：不爭執原告主張之事實。
貳、被告丁○○部分：
    被告丁○○未於最後言詞辯論期日到場，據其前到庭言詞辯論所為聲明及陳述如
    左：
  一、聲明：同意分割。
  二、陳述：不爭執原告主張之事實。
、被告甲○○○、乙○○○、己○○部分：
    被告甲○○○、乙○○○、己○○未於言詞辯論期日到場，亦未提出書狀作何聲
    明或陳述。
    理      由
一、被告丁○○、甲○○○、乙○○○、己○○均經合法通知，被告丁○○未於最後
    言詞辯論期日到場，被告甲○○○、乙○○○、己○○未於言詞辯論期日到場，
    核無民事訴訟法第三百八十六條各款所列情形，爰依原告之聲請，由其一造辯論
    而為判決。
二、原告主張：兩造之共同被繼承人黃清發係於八十九年七月二十二日死亡，計遺有
    四筆遺產：１嘉義市○○○段三七八之一地號田面積一九Ｏ平方公尺權利範圍全
    部土地；２嘉義市○○○段三七九之二地號田面積五二平方公尺權利範圍四分之
    一土地；３嘉義市十二支郵局００１３９９─７帳號之存款一萬四千一百零五元
    ；４嘉義市農會０３６７６─０─０帳號之存款一千二百一十三元。兩造均為被
    繼承人黃清發之法定繼承人，其中原告戊○○、被告辛○○、甲○○○、乙○○○、己○○（代位其父黃條木繼承）應繼分各為六分之一；被告丁○○、庚○○
    、丙○○應繼分各為十八分之一（代位其父黃艷鍠共同繼承六分之一）。兩造間
    並無以契約訂定遺產分割方案，而兩造間又無法獲致協議等情，爰依民法第一千
    一百六十四條規定，求為判決兩造共同被繼承人黃清發所遺如後附表所示之遺產
    ，請准予按附表所示應繼分之比例分割。
三、被告辛○○、庚○○、丙○○、丁○○則同意分割。
四、原告主張如附表所示之財產，係兩造之被繼承人黃清發所留之遺產，為兩造公同
    共有之事實，業據其提出遺產稅免稅證明書影本一份、土地登記謄本二份、存摺
    影本二份、繼承系統表影本一份、戶籍謄本影本十四份為證，且為被告辛○○、
    庚○○、丙○○、丁○○所不爭執，固堪信為真實。
五、惟按因繼承、強制執行、公用徵收或法院之判決，於登記前已取得不動產物權者
    ，非經登記，不得處分其物權，民法第七百五十九條定有明文。而分割共有物既
    對於物之權利有所變動，即屬處分行為之一種，凡因繼承於登記前已取得不動產
    物權者，其取得雖受法律之保護，不以其未經繼承登記而否認其權利，但繼承人
    如欲分割其因繼承而取得公同共有之遺產，因屬於處分行為，依民法第七百五十
    九條規定，自非先經繼承登記，不得為之（最高法院六十八年度第十三次民事庭
    會議決議(二)意旨參照）。又繼承人有數人時，在分割遺產前，各繼承人對於遺產
    全部為公同共有，民法第一千一百五十一條定有明文。而繼承人請求分割該公同
    共有之遺產，性質上為處分行為，如係不動產，依民法第七百五十九條規定，於
    未辦妥繼承登記前，不得為之。又不動產之繼承登記，得由任何繼承人為全體繼
    承人聲請之，除經繼承人全體同意，得申請為分別共有之登記外，均應申請為公
    同共有之登記，此觀土地法第七十三條第一項及土地登記規則第三十一條第一項
    規定即明。是繼承人請求他繼承人協同辦理不動產繼承登記，難認有保護之必要
    ，不應准許，則其併訴請分割遺產辦理分別共有之登記及分割共有物，自亦無從
    准許（最高法院八十八年年度台上字第一０五三號判決意旨參照）。另繼承人自
    繼承開始時，承受被繼承人財產上之一切權利義務；又繼承人有數人時，在分割
    遺產前，各繼承人對於遺產全部為公同共有，民法第一千一百四十八條前段、第
    一千一百五十一條定有明文；故遺產分割，於有數人共同繼承時，乃係按照共同
    繼承人之應繼分，將繼承財產分配於共同繼承人，以消滅遺產公同共有關係為目
    的之行為（最高法院八十三年台上字第二九五二號判決意旨參照）。經查：兩造
    就其被繼承人黃清發所遺系爭二筆土地尚未辦妥繼承登記，為原告、被告辛○○
    、庚○○、丙○○、丁○○所不爭執，並有土地登記謄本二份附卷可稽，依照上
    開說明，無從分割系爭二筆土地。又被繼承人黃清發在嘉義市十二支郵局００１
    ３９９─７帳號現在存款為一萬四千一百四十五元，有存摺影本一份在卷足憑，
    原告此部分僅請求就其中一萬四千一百零五元分割，是原告僅就黃清發之遺產中
    之一部分請求分割，而非請求就兩造繼承黃清發之一切權利義務為分配，既非消
    滅兩造所繼承黃清發遺產之公同共有關係，而原告未舉證證明被告同意先就部分
    遺產為分割，從而，原告提起本訴，為無理由，應予駁回。
六、據上論結，本件原告之訴為無理由，依民事訴訟法第三百八十五條第一項前段、
    第七十八條，判決如主文。
中　　　華　　　民　　　國　　九十三　　年　　　二　　　月　　 十八 　　日
~B臺灣嘉義地方法院家事法庭
~B　　法　官　黃茂宏
右為正本係照原本作成
如對本判決上訴須於判決送達後廿日內向本院提出上訴狀
中　　　華　　　民　　　國　　九十三　　年　　　二　　　月　　 十八 　　日
~B　　書記官　沈秀鈴
